臺灣高等法院高雄分院民事判決　九十二年度家上易字第一五號
　　上　訴　人　甲○○
　　被上訴人　　乙○○
　　　　　　　　　　　　（另案在台灣高雄女子監獄執行中）
右當事人間請求離婚等事件，上訴人對於中華民國九十二年十月三十日台灣高雄地方
法院九十二年度婚字第九三號第一審判決之一部提起上訴，本院於九十三年三月三日
言詞辯論終結，判決如左：
    主    文
上訴駁回。
第二審訴訟費用由上訴人負擔。
    事  實  及　理　由
一、被上訴人主張：上訴人與伊妹盧秀娥自民國九十一年二月間起至九十二年四月十
    三日止通姦，有民法第一千零五十二條第一項第二款離婚事由，經法院判准兩造
    離婚，伊受有非財產上損害，爰求為：上訴人應給付被上訴人新台幣（下同）三
    百萬元。
二、上訴人則以：兩造在訴訟前，伊將全部的錢交被上訴人處理，兩造鬧到離婚，二
    人都有錯云云置辯。
三、原審判決上訴人應給付被上訴人一百萬元；上訴人求為：(一)原判決（除確定部分
    外）不利上訴人部分廢棄。(二)廢棄部分，被上訴人在第一審之訴駁回。被上訴人
    則求為駁回上訴。
四、被上訴人主張上訴人與其妹盧秀娥通姦，經法院判決有期徒刑五月確定，被上訴
    人請求與上訴人離婚，經原法院准許確定，故被上訴人主張上訴人對於兩造離婚
    有過失，核屬可採。故本件應予審究者，乃被上訴人對於兩造離婚，是否無過失
    而得請求非財產上損害﹖上訴人主張被上訴人擔任互助會首冒用會員名義標取會
    款，詐得七十一萬四千三百元，犯偽造文書罪，經法院判處有期徒刑七月確定，
    亦有過失云云。查：兩造結婚後育有四名子女，由被上訴人扶養，其中三人與被
    上訴人同住，家裡經濟支出由被上訴人負責，為上訴人所不爭執，並有刑事判決
    可參（本院卷四八頁、五五頁、原審卷八二至九二頁），負責一家六口及四名子
    女之教養費用，其負擔非輕；上訴人住處一樓為神壇，於高雄市政府社工人員訪
    視時，向訪視人員告知該神壇每月一至二次廟會活動，有高雄市政府社會局九十
    二年三月廿日函及所附訪視調查報告表可稽（原審卷六六至六八頁），每月舉辦
    一至二次廟會活動，又須要相當資金始可能持續不斷為之。由於被上訴人掌理全
　　家之財務，其為支應上開支出，於入不敷出之際，於八十二年十月廿八日至八十
　　三年十一月十一日，經上訴人概括授權，以上訴人名義之土地，向訴外人國泰人
　　壽保險公司（下稱國泰公司）抵押借款一百五十萬元，繳納貸款，為刑事案件所
　　認定，並有擔保放款利息及本金攤還通知單可憑（原審卷廿九至卅二頁）。按所
　　謂社會一般觀念皆認為不名譽之犯罪，非以犯罪種類為惟一論據，尚應就具體個
　　案斟酌當事人身分、地位、教育程度等客觀情事及犯罪環境實況，依社會上一般
　　觀念而為體察。繳納貸款屬沉重之負擔，故被上訴人於同一時間又召集互助會，
　　思增加收入，貼補家用，為避免全家人賴以生活之房屋，因無法繼續繳納貸款，
　　遭債權人聲請法院拍賣抵債，因而冒標互助會，取得互助會款，圖思解困，致蹈
　　法網，對上訴人而言，被上訴人之行為，不能認有害及上訴人之名譽，被上訴人
　　其行，對離婚之結果，並無過失之歸責事由。上訴人徒以被上訴人冒標互助會，
　　犯偽造文書罪經法院判決有罪確定，主張被上訴人於本件離婚亦有過失，核非可
　　採。被上訴人國小畢業，現因偽造文書罪在監執行，入獄前工作每月約收入一萬
　　餘元，並無不動產；而上訴人國中畢業，擔任鐵工，月入約四、五萬元，名下有
　　三筆土地及房子，為兩造所不爭執，並有財政部財稅資料中心函及所附明細表可
　　証（原審卷五六至五八頁、本院卷四八頁），上訴人與被上訴人結婚，又與被上
　　訴人之妹通姦，對被上訴人之精神上之傷害甚大，被上訴人主張其受有非財產上
　　損害，核屬可採。本院審酌上情，認被上訴人之請求，於一百萬元之範圍內，應
　　予准許。
五、綜上所述，本件被上訴人主張為可採，上訴人所辯，為無可取。從而，被上訴人
    本於民法第一千零五十六條第二項規定，請求上訴人給付一百萬元，為有理由。
    是則原審判命上訴人如數給付，於法並無不合。上訴意旨指摘原判決不當，求予
    廢棄改判，為無理由，應予駁回其上訴。
六、據上論結，本件上訴為無理由，依民事訴訟法第四百四十九條第二項、第七十八
    條，判決如主文。
中　　　華　　　民　　　國　　九十三　　年　　　三　　　月　　 十七　　 日
                                      臺灣高等法院高雄分院民事第六庭
~B1審判長法官　許明進
~B2　　　法官　謝肅珍
~B3　　　法官　李炫德
正本係照原本作成。
不得上訴。
中　　　華　　　民　　　國　　九十三　　年　　　三　　　月　　　十七　　　日
~B法院書記官　黃玉珠
